【裁判字號】    97,民專訴,33
【裁判日期】    980213
【裁判案由】    侵害專利權有關財產權爭議
【裁判全文】
智慧財產法院民事判決
                                    97年度民專訴字第33號
原      告  甲○○
                    （送達代收.
                      群街23.
訴訟代理人  周進文律師
被      告  丙○○
訴訟代理人  楊祺雄律師
            蘇燕貞律師
            黃于珊律師
上列當事人間侵害專利權有關財產權爭議事件，本院於民國98年
1 月21日言詞辯論終結，判決如下：
    主  文
原告之訴及假執行之聲請均駁回。
訴訟費用由原告負擔。
    事實及理由
一、原告聲明求為判決：(一)被告應給付原告新臺幣（下同）200,
    000 元，暨自起訴狀繕本送達翌日起至清償日止按週年利率
    5%計算之利息。(二)願供擔保，請准宣告假執行。並主張：
  (一)原告享有新型專利公告號第422054、499931及462259號之專
    利權（以下分別稱系爭專利1 、系爭專利2 、系爭專利3 ）
    ，被告仿冒製造光明燈（下稱系爭產品），並販售予桃園市
    關帝廟，侵害原告之專利權，造成原告商譽及商業利益之損
    害。而被告系爭產品扣除必要成本費用後，其利潤約為新臺
    幣（下同）200,000 元，爰依專利法第108 條、第84條第1
    項前段、第85條第1 項第2 款規定，請求損害賠償200,000
    元。
  (二)系爭產品確有落入系爭專利範圍之虞：
    1.關於系爭專利1 部分：
      系爭專利1 共有4 項構成要件：(1)將多個燈體設為一體，
      將可減少佔用廟空間，使得在相同空間中，可得更多之燈
      量，減少光明燈始廟之空間擁擠感。(2)一動力機構驅動一
      主轉動座，再由該主轉動座同步驅動數個從動轉動座自轉
      。(3)呈見多個燈本體皆轉動。(4)可做屏風之裝飾效果。而
      系爭產品與(1)、(3)、(4)項相同，且如系爭產品以動力驅動
      而轉動，則落入系爭專利1 之範圍(2)；如非動力驅動而轉
      動，依均等論，仍落入系爭專利範圍。
    2.關於系爭專利3 部分：
      (1)系爭專利3 並非「各零件如何組合之細節」，而是「設
        有那些構件，組成一節省空間增大容量之光明燈」。而
        系爭產品就外觀、各構成要件（包含多個上下直徑相同
        之直形燈座本體置於底座上、直形燈座本體可依主軸栓
        而隨補強件同步旋轉或可各獨自依其副轉盤，補強件周
        邊之軸孔軸承而旋轉），及所呈現之效果與功能，皆與
        系爭專利3 相同，落入該專利範圍。至二者之主軸栓之
        尺寸、補強件30之形狀、底座40之外觀形狀有些許不同
        ，但並無任何功效上或目的上之差異。
      (2)大燈泡13：
        就大燈泡之固定，系爭專利3 與系爭產品皆採用螺孔、
        螺牙相鎖合之手段，以達到固定大燈泡之效果。至二者
        之差異僅係大燈泡下先銜接螺牙（系爭專利3 ）或螺孔
        （系爭產品），此為簡單之零件順序之對換，就均等論
        而已，顯屬同一手段，而其所達到之目的或功效，亦屬
        同一。
      (3)鎖合桿20：
        就鎖合桿之組合，系爭專利3 與系爭產品鎖合桿之頂端
        ，僅有順序之對換，手段與功效相同。而鎖合桿由上往
        下之組合順序皆同為鎖合桿穿過副轉盤、再穿過主轉盤
        、底補強件組合順序相同，系爭產品與系爭專利顯屬同
        一手段，而其所達到之目的或功效，亦屬同一。
      (4)補強件30：
        系爭產品補強件並無系爭專利3 之軸承32，惟兩者固定
        方式皆為以螺孔螺牙方式鎖合，此不因有無軸承而有所
        差異，該等有無軸承之差異，就手段、功效與目的而言
        ，皆無差異。
      (5)帶動主轉盤為連結座：
        系爭產品主轉盤及副轉盤，係經由鎖合桿穿透，再以螺
        帽鎖合，與底補強件相固定，並以此達到主轉盤旋轉之
        效果。此與系爭專利3 主轉盤26及副轉盤24，亦經由鎖
        合桿20穿透，再以螺帽34鎖合，與補強件30相固定，以
        此達到轉轉盤旋轉之效果，並無任何不同。
      (6)中心桿：
        系爭產品亦有中心桿，底補強件係以鎖結螺栓與主轉盤
        鎖結，非經由中心桿。而被告所抗辯鎖結螺栓不過係輔
        助中心桿之固定功能，此與系爭專利3 之手段、功能與
        目的皆無不同。
二、被告聲明求為判決：原告之訴駁回。(一)原告之訴及其假執行
    之聲請駁回。(二)如受不利判決，願預供擔保請准宣告免為假
    執行。並抗辯：
  (一)原告所列技術特徵之附表，實與系爭三專利之申請專利範圍
    不同，顯未正確解釋各該專利之申請專利範圍，故原告有關
    系爭產品與系爭三專利之技術比對分析，悖於專利侵害鑑定
    要點之規定，自不得採為原告主張專利侵害之依據。
  (二)系爭產品並未侵害系爭專利1 及系爭專利2 ：
    系爭產品僅包括單一根燈本體A ，尚缺少系爭專利1 申請專
    利範圍第1 項之從動輪22、橡皮層23、連動輪24、連動帶L
    、馬達M 等元件，及系爭專利2 申請專利範圍第1 項之從動
    輪22、橡皮層23、連動輪24、連動帶L 、馬達M 、底連結板
    31等元件，不符合「文義讀取」。且因系爭產品欠缺系爭專
    利1 及系爭專利2 申請專利範圍之前述技術特徵，而不適用
    「均等論」。故系爭產品並未落入系爭專利1 或系爭專利2
    申請專利權範圍。
  (三)系爭產品並未侵害系爭專利3 ：
    1.系爭專利3 申請專利範圍第1 項中，不僅標示所需元件，
      更清楚描述各元件之連結作動關係，可知該專利權範圍係
      各元件之連結作動關係。原告若欲主張被告系爭產品侵害
      系爭專利3 ，必須證明系爭產品之各元件及其連結作動關
      係與系爭專利3 相同，而非僅元件相同即可。
    2.系爭專利3 申請專利範圍之大燈泡13、鎖合桿20、補強件
      30與主軸栓42等元件之文字意義，未完全對應表現於系爭
      產品之大燈泡A3、鎖合桿B 、底補強件E 與中心桿H 等元
      件中，而不符合「文義讀取」。
    3.系爭產品之底補強件E 、中心桿H 、主軸栓42，與原告系
      爭專利3 申請專利範圍之對應技術特徵補強件30、主軸栓
      42，其功能、技術手段、結果其中之一者實質不同，故不
      適用「均等論」。
    4.主軸栓：
      系爭專利3 與系爭產品雖然都有中心桿，但其不僅長度不
      同，其在鎖結功能及旋轉功能上皆不相同。
    5.補強件：
      系爭專利3 與系爭產品雖然都有補強件，但其不僅外形不
      同，其在供軸承安裝及作為轉動源之功能亦不相同。
    6.旋轉方式：
      (1)因系爭專利3 申請專利範圍第1 項已清楚描述其底座、
        補強件、主轉盤及主軸栓之連結作動方式，可知其權利
        範圍亦應包含各元件之連結作動方式，無法支持原告「
        系爭專利3 標的，並非是各零件如何組成之細節，而是
        設有哪些構件，組成一節省空間增大容量之光明燈」之
        主張。再者，系爭產品之連結座、底補強件、主轉盤、
        中心柱等零件之組合方式與系爭專利3 不同，應不侵害
        系爭專利3 。
      (2)原告於申請系爭專利3 時，在申請專利範圍中清楚描述
        各元件及其連結作動關係，並未將「旋轉功能」作為其
        技術特徵，但在取得專利權後，卻任意擴大其專利權範
        圍至旋轉功能，顯濫用專利制度，違反專利法之規範目
        的。
三、經查下列事實：(一)原告於89年5 月12日，以「屏風式光明燈
    」，向經濟部智慧財產局（下稱智慧財產局）申請新型專利
    ，經准予專利（公告號數：第422054號。下稱系爭專利1 ）
    ；原告就系爭專利1 再為創作，於90年7 月25日，以「屏風
    式光明燈追加（一）」，向智慧財產局申請追加新型專利，
    經准予追加專利（公告號數：第499931 號。下稱系爭專利2
    ）；原告於90年11月1 日，以「節省空間增大容實之光明燈
    結構」，向智慧財產局申請新型專利，經准予專利（公告號
    數：第462259號。下稱系爭專利3 ）。(二)被告製造系爭光明
    燈產品（下稱系爭產品），並販賣予桃園關帝廟。此有兩造
    均不爭執之專利公報、系爭產品照片附卷可稽（見臺中地院
    卷第4 至6 、20至23、54頁，本院卷第33至44、48至52、18
    7 至194 頁），復為兩造所不爭執，自堪信為真實。
四、得心證之理由：
    本件兩造所爭執之處，在於原告得否依專利法第108 條、第
    84條第1 項前段、第85條第1 項第2 款規定，請求被告損害
    賠償200,000 元？亦即被告是否侵害原告系爭三專利權？系
    爭產品是否落入系爭三專利之申請專利範圍？
  (一)按新型專利權人，除本法另有規定者外，專有排除他人未經
    其同意而製造、為販賣之要約、販賣、使用或為上述目的而
    進口該新型專利物品之權，專利法第106 條第1 項定有明文
    。又新型專利權受侵害時，專利權人得請求賠償損害，同法
    第108 條、第84條第1 項前段亦有明文。
  (二)系爭產品並未落入系爭專利1 之申請專利範圍：
    1.系爭專利1之技術特徵：
      系爭專利1 之申請專利範圍共3 項，其中第1 項為獨立項
      ，其餘為附屬項（見本院卷第36頁之新型專利說明書）。
      其中請求項第1 項：「一種屏風式光明燈，係數根燈本體
      ，由依設定高度之數個燈環(11)、及配合上定位板(14)、
      底座板(12)、組合桿(13)所鎖合一體構成；其主要特徵在
      於：該各燈本體係設成上下同直徑狀，置設於一檯座(20)
      上，檯座(20)底部設有滾輪(21)，而可供移動至所需放置
      之位置，檯座內設有對應之軸承座(W) 供組合桿置定，各
      組合桿連設有從動輪(22)，各從動輪表面設有橡皮層(23)
      ，呈相互緊抵一體，其中之一從動輪之組合桿並設有一體
      之連動輪(24)，其連設有一連動帶(L) ，而與所設之馬達
      (M) 轉軸連結一體，藉由馬達(M) 之轉動，即得使各從動
      輪(22)同時連帶轉動，進而使各燈本體亦緩緩轉動，又，
      各燈本體之組合桿(13)上端，乃組裝於一上飾體底部之軸
      承座(W) ，而呈數根燈本體排列成似屏風之構造型態者。
      」其創作(A) 整體剖視(B) 動力驅動之示意圖如附圖1 所
      示（見本院卷第37頁反面）。
    2.系爭產品之技術特徵：
      系爭產品之立體分解圖如附圖2 所示，此為兩造所不爭執
      （見本院卷第172 、173 頁）。
    3.系爭專利1 申請專利範圍與系爭產品之比對：
      (1)綜觀系爭專利1 之專利說明書全文及圖式，解析其申請
        專利範圍如附表1 「系爭專利分析項」欄、「系爭專利
        1 之技術特徵」欄所示。固然系爭專利1 申請專利範圍
        第1 項以兩部式寫法，惟特徵之前之前序部分，亦應納
        入比對，附此敘明。而以系爭專利1 申請專利範圍之各
        項技術特徵為基礎，解析系爭產品技術特徵予以對應列
        述如附表1 「系爭產品分析項」、「系爭產品之技術內
        容」欄所示。
      (2)關於專利侵權判斷，應先符合全要件原則，始進而判斷
        文義讀取或均等論之適用。倘不符合全要件原則，即無
        須再論究系爭產品是否符合文義讀取或適用均等論。原
        告主張：雖然不符合全要件原則，但有均等論之適用云
        云（見本院卷第21頁），顯有違誤。
      (3)由附表1 之技術特徵比對可知，關於系爭專利1 申請專
        利範圍第1 項部分，如以文義分析時，系爭產品中僅頂
        軸承座部分符合文義讀取（如附表1 之G 、g 所示），
        而缺乏屏風式之燈本體、滾輪、設有連動輪及從動輪之
        組合桿、從動輪、連動輪、馬達、連動帶、上飾體之對
        應元件（如附表1 之A 至F 、H 、I 所示），故不符合
        全要件原則。
      (4)關於系爭專利1 申請專利範圍第2 項部分，此為依附於
        第1 項獨立項之附屬項，除包含第1 項所有之技術特徵
        之外，第2 項進一步限縮界定其中「各燈本體上，可設
        置獨立之飾燈者」（見本院卷第36頁）。系爭產品固於
        直形燈座本體上設有大燈泡，與系爭專利1 申請專利範
        圍第2 項之附屬技術特徵「飾燈」完全對應，惟如前所
        述，系爭產品缺乏系爭專利1 申請專利範圍第1 項之多
        項對應元件（如附表1 之A 至F 、H 、I 所示），亦不
        符合全要件原則。
      (5)關於系爭專利1 申請專利範圍第3 項部分，此為依附於
        第1 項獨立項之附屬項，除包含第1 項所有之技術特徵
        之外，第3 項進一步限縮界定其中「各驅動之連動輪、
        從動輪，可設成齒輪式之嚙合連動者」（見本院卷第36
        頁）。惟系爭產品除缺乏系爭專利1 申請專利範圍第1
        項之多項對應元件（如附表1 之A 至F 、H 、I 所示）
        外，並因無連動輪、從動輪之構成元件，而無齒輪式連
        動輪、從動輪之可言，自不符合全要件原則。
      (6)綜上，基於全要件原則，系爭專利1 申請專利範圍中所
        有技術特徵於文義上無法完全對應表現於系爭產品，故
        系爭產品未能符合「文義讀取」，自無須繼續探討有無
        均等論適用之必要。是系爭產品並未落入系爭專利1 之
        權利範圍。
  (三)系爭產品並未落入系爭專利2 之申請專利範圍：
    1.系爭專利2 之技術特徵：
      系爭專利1 之申請專利範圍共2 項，其中第1 項為獨立項
      ，其餘為附屬項（見本院卷第42頁反面之新型專利說明書
      ）。其中請求項第1 項：「一種屏風式光明燈，係數根燈
      本體，由依設定高度之數個環狀燈座(11)、及配合上定位
      板(14)、底座板(12)、組合桿(13)所鎖合一體構成；該各
      燈本體置設於一檯座(20)上，檯座底部設有滾輪(21)，而
      可供移動至所需放置之位置，檯座內設有對應之軸承座(W
      ) 供組合桿(13)置定，各組合桿(13)連設有從動輪(22)，
      各從動輪表面設有橡皮層(23)，呈相互緊抵一體，其中之
      一從動輪(22)之組合桿(13)並設有一體之連動輪(24)，其
      連設有一連動帶(L) ，而與所設之馬達(M) 轉軸連結一體
      ，其特徵在於：
      該數個環狀燈座(10)組成之柱狀燈座體，係每一環狀燈座
        (10)皆成相同直徑，而組成直線圓柱狀之燈座體，且是
        設成數根同直線排列組裝於檯座(20)上；
      該檯座(20)之內部，設有底連結板(31)，底連結板(31)，
        對應檯座(20)每一軸孔(200) 之處，設有具軸承之軸承
        座(W) ，而得供各組合桿(13)穿組，並得讓組合桿(13)
        可轉動，使得組合桿(13)所一體組合之環狀燈座(10)亦
        可同步旋轉，得讓燈座(10)中每一點燈者之名字轉動換
        位者。」其立體分解圖如附圖3 所示（見本院卷第44頁
        ）。
    2.系爭專利2 申請專利範圍與系爭產品之比對：
      (1)綜觀系爭專利2 之專利說明書全文及圖式，解析其申請
        專利範圍如附表2 「系爭專利分析項」欄、「系爭專利
        2 之技術特徵」欄所示。固然系爭專利2 申請專利範圍
        第1 項以兩部式寫法，惟特徵之前之前序部分，亦應納
        入比對，且關於第1 項「得讓燈座(10)中每一點燈者之
        名字轉動換位者」、第2 項「達到整體穩定、不傾斜傾
        倒之功效者」等文字，非關技術內容，即無須列入申請
        專利範圍之解讀，附此敘明。而以系爭專利2 申請專利
        範圍之各項技術特徵為基礎，解析系爭產品技術特徵予
        以對應列述如附表2 「系爭產品分析項」、「系爭產品
        之技術內容」欄所示。
      (2)由附表2 之技術特徵比對可知，關於系爭專利2 申請專
        利範圍第1 項部分，如以文義分析時，系爭產品中僅燈
        座體、底連結板部分符合文義讀取（如附表2 之B 、b
        、E 、e 所示），缺乏屏風式之燈本體、滾輪、設有連
        動輪及從動輪之組合桿、從動輪、連動輪、馬達、連動
        帶、組合桿與環狀燈座同步旋轉之對應文件（如附表2
        之A 、C 、D 所示），故不符合全要件原則。
      (3)關於系爭專利2 申請專利範圍第2 項部分，此為依附於
        第1 項獨立項之附屬項，除包含第1 項所有之技術特徵
        之外，第2 項進一步限縮界定其中「該燈座10最上端，
        係設成連結於一上連結板30，上連結板30設成具有對應
        於每一組合桿13之軸承座W ，得讓組合桿13穿組，且得
        讓組合桿13及燈座10旋轉，並藉由上連結板30得使各柱
        狀之燈座10連結一體，達到整體穩定、不傾斜傾倒之功
        效者。」（見本院卷第41頁反面）。惟系爭產品缺乏系
        爭專利2 申請專利範圍第1 項之多項對應元件（如附表
        2 之A 、C 、D 所示），自不符合全要件原則。
      (4)綜上，基於全要件原則，系爭專利2 申請專利範圍中所
        有技術特徵於文義上無法完全對應表現於系爭產品，故
        系爭產品未能符合「文義讀取」，自無須繼續探討有無
        均等論適用之必要。是系爭產品並未落入系爭專利2 之
        權利範圍。
  (四)系爭產品並未落入系爭專利3 之申請專利範圍：
    1.系爭專利3 之技術特徵：
      系爭專利3 之申請專利範圍僅1 項獨立項（見本院卷第19
      2 頁之新型專利說明書）：「一種節省空間增大容量之光
      明燈結構，係由預定數量之多個燈座環(11)嵌組一體，配
      合上鎖合片(12)、具有鎖合栓(14)之大燈泡(13)、具有螺
      孔(21)螺牙(23)之鎖合桿(20)，而組合於底座(40)上；其
      特徵在於：
      該組成燈座本體(10)之各燈座環，係設成皆是相同直徑，
        得組成上下相同直徑之直形燈座本體，非是錐形；
      該底座中心設有鎖合孔(41)：一補強件(30)，其中心設有
        主軸孔(33)、並組固軸承(32)，其周邊設有依設定數量
        之軸孔(31) ，各軸孔亦皆設固有軸承(32)，而可配合
        螺帽(34)組裝多根具有軸桿(22)段之鎖合桿，形成組裝
        多座直形燈座本體，而補強件中心之主軸孔則設主軸栓
        (42)與底座鎖合孔鎖合一體，並呈補強件可旋轉；
      該直形燈座本體與補強件間，係設有主轉盤(26)、副轉盤
        (24) ，主轉盤設有對應補強件主軸孔、各軸孔之穿孔(
        27、28) ，副轉盤亦設有對應於主轉盤各穿孔之穿孔(2
        5)，而呈直形燈座本體置於副轉盤上、副轉盤置於主轉
        盤上、主轉盤置於補強件上，並呈鎖合桿穿組副轉盤、
        主轉盤、補強件，主轉盤可依主軸栓而隨補強件同步旋
        轉，其上之各直形燈座本體亦得同時轉位，各直形燈座
        本體得獨自依其副轉盤、補強件周邊之軸孔軸承而旋轉
        ，得獨自換面向；
      藉由上述結構，得使單一燈座本體增多點燈數量，並得多
        根直形燈座本體盡量靠近聚集而減少所佔空間，且不因
        此影響各點燈者露面機會，得隨時換位、換面之功效者
        。」其立體分解圖如附圖4 所示（見本院卷第193 頁）
        。
    2.系爭專利3 申請專利範圍與系爭產品之比對：
      (1)綜觀系爭專利3 之專利說明書全文及圖式，解析其申請
        專利範圍如附表3 「系爭專利分析項」欄、「系爭專利
        3 之技術特徵」欄所示。固然系爭專利3 申請專利範圍
        以兩部式寫法，惟特徵之前之前序部分，亦應納入比對
        ，且關於「節省空間增大容量」、「藉由上述結構，得
        使單一燈座本體增多點燈數量，並得多根直形燈座本體
        盡量靠近聚集而減少所佔空間，且不因此影響各點燈者
        露面機會，得隨時換位、換面之功效者」等文字，非關
        技術內容，即無須列入申請專利範圍之解讀，附此敘明
        。而以系爭專利3 申請專利範圍之各項技術特徵為基礎
        ，解析系爭產品技術特徵予以對應列述如附表3 「系爭
        產品分析項」、「系爭產品之技術內容」欄所示。
      (2)由附表3 之技術特徵比對可知，如以文義分析時，系爭
        產品有相對應之元件，符合全要件原則，進而為文義侵
        害之判定。其中燈座本體、底座、主轉盤部分符合文義
        讀取（如附表3 之B 、b 、C 、c 、E 、e 所示）；惟
        具有鎖合栓之大燈泡、補強件、副轉盤部分則無法於系
        爭產品中完全讀取（如附表3 之A 、C 、D 所示），而
        不符文義侵害，則應進一步為均等論之探討。
      (3)大燈泡部分：
        就標的之差異部分，系爭專利3 為具有鎖合栓之大燈泡
        ，而系爭產品則為具有螺帽之大燈泡，二者均具有鎖固
        之相同功能，且有容易拆裝鎖固之相同效果，至系爭專
        利3 雖以具陽螺紋之鎖合栓鎖固大燈泡，而系爭產品則
        以具陰螺紋之螺帽鎖固大燈泡，其技術手段實質相同。
        故此部分係屬均等。
      (4)補強件部分：
        就補強件之差異部分，系爭專利3 為補強件設多個軸
          孔、並設軸承，主軸栓為旋轉軸。而系爭產品則為補
          強件設多個軸孔，但未設軸承，底座為旋轉軸。
        系爭專利3 之技術手段乃補強件組固主轉盤及副轉盤
          之軸承，另以主軸栓將主轉盤及補強件樞接於底座，
          並作為旋轉軸。而系爭產品之補強件則為軸承設於連
          結座，其中心並未「組固軸承」，其周邊雖設有軸孔
          ，但並未「設固有軸承」，無法如系爭專利之補強件
          30般達成使光明燈旋轉換位（面）之功能，且中心桿
          穿過主轉盤、補強件之中心軸孔鎖固於底座，補強件
          與主轉盤、中心設軸承之連結座鎖固並以底座為軸旋
          轉。故二者之技術手段並非實質相同。
        系爭專利3 之補強件係補強主轉盤之強度，並兼作主
          轉盤及副轉盤之旋轉座，且主軸栓單點連結主轉盤及
          補強件，並作為旋轉軸之用。至被告辯稱：系爭產品
          之中心桿H 不具系爭專利之主軸栓42將主轉盤26、補
          強件30與底座40鎖結之功能，而是藉由鎖結螺栓J 將
          主轉盤D 、底補強件E 與G1予以鎖結云云。惟自整體
          結構觀之，如系爭專利之主軸栓將主轉盤、補強件與
          底座鎖結，則主轉盤將不會轉動，故主軸栓與軸承搭
          配而具有「旋轉軸」之功能，被告對於系爭專利之主
          軸栓的分析有誤。此外，系爭產品之補強件則係補強
          主轉盤之強度，且中心桿連結底座及頂補強件上下兩
          點，又如附圖2 所示，系爭產品之中心桿並未與軸承
          搭配，而無旋轉軸之功能。故二者之功能並非實質相
          同。
        系爭專利3 之補強件必須承載燈座體之重量並作為主
          轉盤及副轉盤之旋轉軸承，其強度及其他機械性能之
          要求大幅提高。而系爭產品之補強件，其軸承各自獨
          立，而非集中於補強件，是該補強件僅有強度之要求
          。故二者之效果並非實質相同。
        綜上，系爭專利3 與系爭產品就補強件之技術手段、
          功能及效果均非實質相同，此部分即非均等。
      (5)副轉盤部分：
        就副轉盤之差異部分，系爭專利3 為藉補強件周邊之
          軸承旋轉。而系爭產品則藉底軸承座之軸承而旋轉。
        系爭專利3 之副轉盤的鎖合桿穿過副轉盤鎖合於補強
          件，副轉盤連結鎖合桿，藉補強件周邊之軸承而自轉
          。而系爭產品之副轉盤的鎖合桿穿過副轉盤、底軸承
          座鎖合於補強件，副轉盤連結底軸承座，以鎖合桿為
          旋轉軸，亦即如附圖2 所示，系爭產品之底軸承座C2
          安裝在副轉盤A5底面，使副轉盤A5可繞鎖合桿B 旋轉
          ，再將軸承G3、G 4 安裝在連結座G 的套管G2內，而
          使連結座G 可繞中心柱F2旋轉。故二者之技術手段並
          非實質相同。
        系爭專利3 及系爭產品之副轉盤均可旋轉，故二者之
          功能相同。
        系爭專利3 之副轉盤的補強件必須承載燈座體之重量
          並作為主轉盤及副轉盤之旋轉軸承，其強度及其他機
          械性能之要求大幅提高。而系爭產品之副轉盤的軸承
          各自獨立，補強件僅有強度之要求。故二者之效果並
          非實質相同。
        綜上，系爭專利3 與系爭產品之副轉盤雖功能相同，
          惟其技術手段及效果均非實質相同，此部分即非均等
          。
      (6)對於申請專利範圍之解讀，應將據以主張權利之該項申
        請專利範圍文字，原原本本地列述（recite），不可讀
        入（read into ）詳細說明書或摘要之內容，亦不可將
        任何部分之內容予以移除。如有含混或未臻明確之用語
        ，可參酌發明說明、圖式，以求其所屬技術領域中具有
        通常知識者得以理解及認定之意涵。而於系爭專利申請
        專利範圍與系爭產品之比對時，應以系爭專利申請專利
        範圍中所載之各個元件及其連結、作動關係等技術特徵
        作為比對說明之對象。惟原告諸多主張（如「被告產品
        縱使沒有軸承，也有頂螺孔與底螺帽，此與軸承之固定
        功能相同。」、「被告產品也是依照其補強件E 及連結
        座G 作為燈座體的轉動來源，原理與系爭專利並無不同
        」、「系爭專利全部的燈座體可依主轉盤同時一起轉動
        ，各燈座體也可分別依副轉盤24個別獨立轉動，被告產
        品也與系爭專利相同」），均以結構特徵以外之功能為
        其比對對象，顯有未洽。
      (7)綜上所述，基於全要件原則，系爭專利3 申請專利範圍
        中所有技術特徵於文義上無法完全對應表現於系爭產品
        ，且不同之元件之技術手段、功能及效果亦非實質相同
        ，故系爭產品並未落入系爭專利3 之權利範圍。
  (五)從而，被告所製造、販賣之系爭產品均未落入系爭三專利之
    申請專利範圍，原告依專利法第108 條、第84條第1 項前段
    、第85條第1 項第2 款規定，請求被告損害賠償200,000 元
    ，及自起訴狀繕本送達翌日起至清償日止按週年利率5%計算
    之利息，為無理由，應予駁回。而其假執行之聲請即失所依
    據，應併予駁回。
  (六)至兩造其餘之攻擊或防禦方法，及未經援用之證據，經本院
    斟酌後，認為均不足以影響本判決之結果，自無逐一詳予論
    駁之必要，併此敘明。
六、訴訟費用負擔之依據：民事訴訟法第78條。
中    華    民    國    98    年     2    月   13     日
                  智慧財產法院第二庭
                              法  官  蔡惠如
以上正本係照原本作成。
如對本判決上訴，須於判決送達後20日之不變期間內，向本院提
出上訴狀。
中    華    民    國    98    年     2    月   13     日
                              書記官  林佳蘋


司法院資訊處製作；財團法人民間司法改革基金會備份。
